最高法院刑事判決　　　　　　九十四年度台上字第一二六九號
　　上　訴　人　乙○○
　　選任辯護人　張居德律師
　　上　訴　人　甲○○
　　　　　　　　　　　　387.
上列上訴人等因殺人未遂等罪案件，不服台灣高等法院台中分院
中華民國九十一年四月十日第二審判決（九十年度上訴字第一七
三八號，起訴案號：台灣彰化地方法院檢察署八十七年度偵字第
三九二六號），提起上訴，本院判決如下：
    主  文
上訴駁回。
    理  由
按刑事訴訟法第三百七十七條規定，上訴於第三審法院，非以判
決違背法令為理由，不得為之。是提起第三審上訴，應以原判決
違背法令為理由，係屬法定要件。如果上訴理由狀並未依據卷內
訴訟資料，具體指摘原判決不適用何種法則或如何適用不當，或
所指摘原判決違法情事，顯與法律規定得為第三審上訴理由之違
法情形，不相適合時，均應認其上訴為違背法律上之程式，予以
駁回。本件上訴人乙○○上訴理由略稱：（一）伊事後始知甲○
○有找人欲教訓林志文，惟原判決就伊事先有無與甲○○共同謀
議部分，事實記載：乙○○教唆殺人犯意起於民國八十七年四月
初，與理由內記載甲○○之供述：「五月十三日左右乙○○才知
此事。」不合，並有八十七年五月十七日乙○○及甲○○的偵訊
筆錄、八十七年十月二十一日甲○○的偵訊筆錄可查。又理由欄
先引用甲○○之供述認係欲製造假車禍讓林志文住院，後又謂甲
○○與乙○○於八十七年四月初已共同謀意殺害林志文，原判決
有理由矛盾之違法。（二）乙○○僅於八十七年五月十四日借票
給甲○○，並於同年月十五日提領現金借款給甲○○，而甲○○
分別於八十七年四月三十日、同年五月十三日、同年五月十四日
交付給林軒光等人之新台幣（下同）三十萬元、二十八萬元、及
二十萬元現金等情，與乙○○無涉，此有彰化縣北斗鎮農會信用
部0000000000－0帳號客戶往來交易明細表可稽。縱
認為乙○○事後交付支票與現金是為了支付酬金，最多也只成立
幫助犯，而非教唆犯；又林軒光等人既未因甲○○的教唆產生犯
意，則乙○○事後支付款項自不成立犯罪。原判決認伊與甲○○
事先共同謀意，有認事不憑證據及適用法則不當之違法。（三）
縱認乙○○與甲○○間有共同謀意，但渠等犯意僅在教訓被害人
，並非教唆殺人之犯意。此有八十七年五月十七日乙○○及甲○
○偵訊筆錄、八十九年八月二十五日乙○○與甲○○於第一審訊
問筆錄可稽。原判決認乙○○有殺人之意，乃判決不適用法則及
認事不依證據之違法。（四）林志文對支票及款項如何應用並不
過問，全權交給乙○○處理，此有乙○○於八十七年七月十日偵
訊筆錄、八十九年八月二十五日、九月二十日、九十年十二月六
日訊問筆錄、九十一年三月二十七日審判筆錄，甲○○八十九年
九月二十日訊問筆錄、九十年十二月六日審判筆錄，林志文九十
年十二月六日、九十一年三月十一日訊問筆錄可知，原判決對乙
○○先後交付四紙支票及六十萬元現金究為借款或酬金未加詳查
，又不採有利於伊之證詞，有認事不依證據之違法。（五）甲○
○或稱要教訓林志文，或稱與林志文間有土地糾紛，委託林軒光
等人代為處理，均未提及要殺人之目的，此有甲○○八十七年五
月十七日、同年七月十日、十月二十一日偵訊筆錄、八十九年八
月二十五日訊問筆錄、九十年十一月十二日、同年十二月六日訊
問筆錄、九十一年三月二十七日審判筆錄，賴良玉八十七年七月
二日偵訊筆錄、八十九年九月二十日訊問筆錄、九十年三月二十
八日訊問筆錄、林良達九十一年一月十日訊問筆錄、及林志文坦
承與甲○○有債務糾紛（八十九年八月二十五日訊問筆錄）可稽
，原判決以林軒光顯與他人矛盾而有瑕疵之證詞為據，有認事不
依證據之違法。（六）乙○○行使偽造取款憑條與詐欺罪間為牽
連犯，原判決漏未論列，逕以「行使偽造私文書」、「詐欺」、
「教唆殺人未遂」間有方法結果關係，為牽連犯，原判決適用法
則不當。（七）乙○○於發現林志文失蹤後立即報警，並請原審
法院向警方調閱相關報案紀錄，惟原審對此有利之事實未予調查
亦未說明理由，有應於審判期日調查而未予調查之違法云云。又
上訴人甲○○上訴意旨略稱：（一）有關未經許可，持有砲彈部
分，伊自首並配合警方起獲其持有之全部槍彈，應適用槍砲彈藥
刀械管制條例第十八條第一項前段減輕或免除其刑，原判決依刑
法第六十二條前段規定減輕其刑，顯有適用法則不當。（二）伊
所持有之未爆彈藥，乃置放於浴室浴缸中以水覆蓋，情節尚屬輕
微，雖已逾行政院函示自動報繳之自首期間，然犯罪情節與嚴重
職業性犯罪為欠缺正確工作觀念或無正常工作因而犯罪者，相去
甚遠，原判決未依槍砲彈藥刀械管制條例第十八條第一項規定免
刑，有理由不備之違法。（三）原判決認四紙支票因尚未填載發
票日而未構成偽造有價證券，則是否即可認另涉有偽造文書罪，
已有可疑；況無效票據發票人並無負擔任何債務，則單純使用其
印章蓋用票據，仍不生損害於該發票名義人，原判決未說明何以
成立偽造文書罪，有理由不備之違法。（四）伊並未於偵查中承
認教唆林軒光等人殺害林志文，偵查筆錄之記載與伊於偵查中之
供述歧異，原審並未勘驗偵查錄音，乃無證據證明伊偵訊自白之
任意性，原判決有不依證據之違法。（五）檢察官在第一次偵訊
時，即以誘導方式訊問，並未調查伊究竟有無教唆殺害林志文，
伊之自白並非出於完全明白檢方訊問而為，不得據此為不利於伊
之認定。且伊初始並未承諾以一百五十萬元委託林軒光，反而林
軒光等人之作法是在訛詐甲○○及林志文之財物，彼等素行不良
，不得片面相信其言；又伊當初是告訴證人林檮棋「有土地糾紛
要處理」，並非欲殺害他人，再依張瑞昌於偵查中之供述（詳偵
查卷第十二頁），足見伊只是要林軒光教訓林志文云云。
惟查原判決關於上訴人乙○○、甲○○教唆殺人未遂部分，依據
乙○○、甲○○不利於己之部分自白、被害人林志文之供述、同
案被告林軒光及賴良玉之供述、賴良玉所立收受甲○○三十萬元
之收據一紙、乙○○與甲○○共同簽發未填載發票日期之被害人
支票四紙、彰化縣北斗鎮農會八十七年六月十八日北鎮農信字第
七八０號函附之取款憑條影本、乙○○簽發之支票票頭、客戶往
來明細表及支票影本、他項權利證明書影本、土地抵押權設定契
約書影本及台灣雲林地方法院民事執行處通知等證據，資以認定
上訴人等有原判決事實欄所記載關於教唆殺人未遂之犯罪事實；
又依憑甲○○不利於己之自白、證人陳盈雅之證言、扣案之軍用
一０五公厘榴彈砲一枚、彰化縣警察局八十七年五月二十日（八
七）彰警刑字第三五０八０號函等證據，資以認定甲○○有原判
決事實欄所載關於未經許可持有砲彈之犯罪事實；因而撤銷第一
審關於乙○○、甲○○教唆殺人未遂部分不當之判決，依連續犯
、牽連犯之例，從一重改判分別論處乙○○、甲○○教唆殺人未
遂各罪刑；又維持第一審論處甲○○未經許可，持有砲彈罪刑之
判決，駁回甲○○此部分在第二審之上訴；均已詳述其所憑之證
據及理由。對於乙○○否認有教唆殺人未遂犯行，辯稱：甲○○
向伊借票，伊根本不知要殺林志文，甲○○僅說要請人處理事情
，順便幫伊教訓林志文，且上開支票帳戶因伊與林志文共同經營
海產店，故平日即得林志文授權使用云云，以及甲○○否認有教
唆殺人未遂犯行，辯稱：本來就沒有殺人意圖，給同案被告林軒
光的一百五十八萬元只是請其處理與林志文間土地抵押權設定之
糾紛云云，認均不可採；又警訊自白不可採，及證人林良達之證
言不足為上訴人等有利之證明；分別在判決內詳加指駁並說明其
證據取捨及判斷之理由。另公訴意旨以：乙○○夥同甲○○共同
竊取林志文之印章一枚及上揭彰化縣北斗鎮農會信用部支票存款
帳號所請領之票號ＦＡ0000000、ＦＡ0000000、
ＦＡ0000000、ＦＡ0000000空白支票用紙四紙，
二人復共同意圖供行使之用，分由乙○○盜用被害人之印章，加
蓋印文於支票紙上，並由甲○○於支票紙上填寫金額，偽造如原
判決附表（下稱附表均同）編號一至四所示面額分為四十萬元、
三十萬元、十萬元、十五萬元之支票共四紙，甲○○隨即持附表
編號一至三之支票共三紙連同自備之現金二十萬元，交付予林軒
光、「阿凱」二人以行使之；因認乙○○、甲○○涉犯刑法第二
百零一條第一項之偽造有價證券罪嫌等情部分，經綜合調查證據
之結果，認上開部分上訴人等二人之犯罪尚屬不能證明，以公訴
人認此部分與上訴人等上開有罪部分有牽連犯之裁判上一罪關係
，不另為無罪之諭知，亦在判決內加以敘明。原判決所為論述，
核與卷證資料相符，從形式上觀察，並無違背法令之情形。按認
事採證、證據之取捨及判斷，俱屬事實審法院之職權，苟無違背
證據法則，自不能指為違法。又供述證據，前後雖有差異或矛盾
，事實審法院非不可本於經驗及論理法則，斟酌其他情形定其取
捨。故證人供述之證據前後縱有差異，事實審法院依憑證人前後
之供述證據，斟酌其他證據，本於經驗法則與論理法則，取其認
為真實之一部，作為論罪之證據，自屬合法，不能謂所認事實與
供述證據之部分不符，即指判決有證據上理由矛盾之違法。本件
原判決對於上訴人等殺人未遂部分及甲○○未經許可持有砲彈部
分之犯行，已說明其所依憑之證據及證據取捨、判斷之理由，核
與證據法則並無違背，為其職權之適法行使，對於上訴人等之辯
解認均不可採，亦在判決內詳述其證據取捨及判斷之理由，並無
上訴意旨所指違背法令之情形。甲○○上訴意旨（一）所指部分
，原判決理由內業已說明甲○○未經許可，持有未爆彈，而於犯
罪偵查機關尚未知悉犯罪事實前，主動接受裁判，並報繳其所持
有之上開砲彈，應依槍砲彈藥刀械管制條例第十八條第一項前段
規定，依法減輕其刑，且依刑法第六十六條但書規定，其減輕得
減至三分之二（詳原判決第十六頁，第一審判決理由內亦同說明
，見第一審判決第一二頁），原判決理由內雖漏引槍砲彈藥刀械
管制條例第十八條第一項之法條，而誤引刑法第六十二條前段（
見原判決第一七頁），及疏未對第一審判決據上論結欄之誤引加
以更正，然就其此部分所量處之徒刑為有期徒刑貳年以觀，顯係
依上開條例第十八條第一項，並依刑法第六十六條但書得減至三
分之二之規定，量處其刑，前開疏誤顯與判決本旨不生影響，屬
裁判更正問題，尚難據為適法之第三審上訴理由。甲○○上訴意
旨（二）所指部分，查屬法官自由裁量之範圍。原審以第一審判
決既已斟酌其犯罪情節、手段、生活狀況及犯罪所生之危險，已
記載於判決理由內，並以甲○○報繳持有砲彈又已逾自動報繳之
自首期間，認第一審量刑並無違法予以維持，為原審職權之適法
行使，不能指為違法。甲○○其餘上訴意旨所指，及乙○○上訴
意旨所指各節，原審已加審酌、論斷，或屬原審得本於職權裁量
之事項，已在判決內詳述其認事採證、證據取捨及判斷之理由，
揆之上開說明，為其職權之適法行使；或為單純事實之爭執，並
不影響全部犯罪事實之認定而可認於原判決之主旨有影響，核均
非適法之第三審上訴理由，應認上訴人等之上訴為違背法律上之
程式，予以駁回。至上訴人等牽連所犯之刑法第三百三十九條第
一項詐欺罪部分，依刑事訴訟法第三百七十六條第四款之規定，
屬不得上訴第三審之案件，上訴人等此部分之上訴自為法所不許
，應併予駁回。
據上論結，應依刑事訴訟法第三百九十五條前段，判決如主文。
中　　華　　民　　國　九十四　年　　三　　月　 十七   日
                      最高法院刑事第六庭
                          審判長法官  莊  登  照
                                法官  洪  明  輝
                                法官  黃  一  鑫
                                法官  魏  新  和
                                法官  林  秀  夫
      本件正本證明與原本無異
                                      書  記  官
中　　華　　民　　國　九十四　年　　三　　月　二十四　日
                                                      Ｋ
